臺灣臺中地方法院刑事判決　　　　　　　　　　　　　九十四年度訴字第五四七號
　　公　訴　人　臺灣臺中地方法院檢察署檢察官
　　被　　　告　乙○○
右列被告因公共危險案件，經檢察官提起公訴（九十四年度撤緩偵字第二二號），本
院合議庭裁定改以簡式判決程序審理，判決如左：
    主  文
乙○○放火燒燬他人所有土地上之雜草、雜木，致生公共危險，處有期徒刑壹年參月
。緩刑肆年。
扣案之打火機壹個沒收。
    犯罪事實
一、乙○○為尋找釣魚地點，於民國九十二年十月二十八日中午十二時十分許，在臺
    中縣太平市○○里○○路山區探勘地形，明知坐落臺中縣太平市○○○○段一七
    之四九地號（地目「旱」）土地，係他人所有，其上雜草蔓延叢生，兼以天乾物
    燥，且緊鄰他人種植荔枝、龍眼、香蕉等果樹之果園，倘上開土地上之雜草一旦
    著火，火勢必將沿著蔓生之雜草將對外迅速擴大延燒，進而波及地上果樹，而造
成他人財產之損失，竟為避免河邊雜草影響釣魚之便利，仍基於放火之犯意，持
    其所有之打火機，接續在前開土地上之德利路南側約五公尺、二十公尺及溪床攔
    沙壩上等處，點燃前揭三處之雜草、枯葉及雜木，致火勢失控沿著蔓生之雜草對
    外擴散延燒，燒燬面積約達三十坪之雜草及雜木，並險延燒及其旁果樹，致生公
    共危險。旋因前揭土地之所有權人甲○○即時發覺，並託友人報案，經警消人員
    於同日十二時五十分趕至現場，始將火勢撲滅，並當場逮捕乙○○，並扣得其所
    有，供其放火之用之打火機一個。
二、案經臺中縣警察局霧峰分局報請臺灣臺中地方法院檢察署檢察官偵查起訴。
    理  由
一、訊據被告乙○○對於右揭事實於警、偵訊及本院審理時均坦承不諱，核與證人即
    被害人坐落臺中縣太平市○○○○段一七之四九地號土地之所有權人甲○○於警
    詢及偵查中指訴情節相符。又本件火災案德利路南側約五公尺、二十公尺及溪床
    攔沙壩上各為獨立之起火點，研判起火原因應為人為明火引燃等情，亦有臺中縣
    消防局火災調查報告書及所附火災現場勘察記錄、現場照片、現場圖、土地登記
    謄本一份、臺中縣政府九十二年十一月二十六日府農林字第○九二○三一四七五
    六函附卷可稽，此外復有打火機一個扣案可資佐證，足見被告自白與事實相符，
    應堪以採信。又查刑法放火罪所稱「致生公共危險」者，固採具體危險制，然具
    體危險並不完全以現在已發生實害為必要，如行為後客觀上已處於隨時有發生危
    險之狀態，雖實害尚未發生，亦足當之。被告放火之處，雜草雜木蔓延叢生，且
    毗鄰證人甲○○所有之果園等情，有前揭現場照片可資佐證；而被告點火後，事
    實上火勢已延燒至果樹旁之雜草，而果樹之樹葉已有被燒黃之現象（未達燒燬之
    程度）等情，亦經證人甲○○於偵查中到庭證述屬實；被告復於本院審理時亦自
    承：伊在三處點了火，每處相隔約十公尺，因為來不及撲滅，且雜草與證人甲○
    ○之果樹是連在一起，所以才燻黑被害人的果樹等語，是堪認被告之放火行為，
    客觀上隨時有發生公共危險之狀態，雖未造成具體實害，已與放火罪之構成要件
    相當。是本件事證明確，被告犯行堪予認定，應予依法論科。
二、核被告所為，係犯刑法第一百七十五條第一項之放火燒燬同法第一百七十三條、
    第一百七十四條以外之他人所有物致生公共危險罪。又按如數行為於同時同地或
    密切接近之時地實施，侵害同一之法益，各行為之獨立性極為薄弱，依一般社會
    健全觀念，在時間差距上，難以強行分開，在刑法評價上，以視為數個舉動之接
    續施行，合為包括之一行為予以評價，較為合理，則屬接續犯，而為包括之一罪
    ，最高法院著有八十六年臺上字第三二九五號判例可參。被告在證人甲○○所有
    坐落臺中縣太平市○○○○段一七之四九地號山坡地上之德利路南側約五公尺、
    二十公尺及溪床攔沙壩上等三處放火之行為，係利用同一機會，在同一時段，本
    於單一犯意接續進行侵害同一法益，以實現同一犯罪構成要件之單一行為，各行
    為之獨立性極為薄弱，依一般社會健全觀念，在時間差距上，難以強行分開，為
    接續犯，應論以一公共危險罪。又起訴書固認被告放火燒燬之標的尚及於證人甲
    ○○所有之果樹，惟自現場照片觀之，該果樹雖因受火波及而有燻黑之情形，然
    尚未喪失主要構成部分之效用而達「燒燬」之程度，且經蒞庭檢察官限縮被告起
    訴之犯罪事實僅燒燬他人所有土地上之雜草、雜木（與本院認定之犯罪事實相同
    ），基於檢察一體之原則，應以蒞庭檢察官到庭限縮後之犯罪事實為本院審理之
    範圍，併此敘明。爰審酌被告為一己之便，即隨意放火，致他人財產有遭祝融肆
    虐之危險，惟念其放火所燒燬者僅證人甲○○所有土地上之雜草、雜木，對證人
    甲○○所造成之損害尚小，且證人甲○○於偵查中已表示原諒被告之意，兼以被
    告於犯罪後坦認犯行，有認錯悔過之意，態度良好等一切情狀，量處如主文所示
    之刑。末查被告前未曾受有期徒刑以上刑之宣告，有臺灣臺中地方法院檢察署刑
    案資料查註紀錄表及臺灣高等法院被告全國前案紀錄表可按，其因一時失慮，偶
    罹刑典，事後已坦承犯行，深具悔意，其經此刑之宣告後，應知警惕而無再犯之
    虞，本院認為對其所宣告之刑以暫不執行為適當，併予宣告緩刑四年，用啟自新
    。扣案打火機一個為被告所有，業據其自承在卷，且為供被告犯本罪所用之物，
    爰依法為沒收之宣告。
據上論斷，應依刑事訴訟法第二百七十三條之一第一項、二百九十九條第一項前段，
刑法第一百七十五條第一項、第七十四條第一款、第三十八條第一項第二款，判決如
主文。
本案經檢察官丙○○到庭執行職務。
中      華      民      國    九十四    年      三      月     十四     日
                              臺灣臺中地方法院刑事第四庭
                                      法  官  郭  妙  俐
右正本證明與原本無異。
如不服本判決，應於判決送達後十日內向本院提出上訴狀，上訴於臺灣高等法院臺中
分院( 須附繕本 )。
                                      書記官
中      華      民      國    九十四    年      三      月     十四     日
附錄論罪科刑法條：
刑法第一百七十五條第一項：
放火燒燬前二條以外之他人所有物，致生公共危險者，處一年以上七年以下有期徒刑
。
